臺灣高等法院民事裁定
110年度抗字第962號
抗  告  人  台灣開明書店股份有限公司

法定代理人  卓劉慶弟
訴訟代理人  黃明展律師
            孫瑜繁律師
上列抗告人因與章士敏間請求不動產所有權移轉登記事件（臺灣
臺北地方法院109年度重訴更二字第17號），聲請法官迴避，對
於中華民國110年7月29日臺灣臺北地方法院110年度聲字第335號
裁定，提起抗告，本院裁定如下： 
    主  文
抗告駁回。
抗告訴訟費用由抗告人負擔。
    理  由
一、抗告意旨略以：伊與相對人章士敏間請求不動產所有權移轉
    登記事件（即原法院109年度重訴更二字第17號，下稱系爭
    事件），已提出足以特定相對人身分之資料。惟該事件承審
    法官陳雅瑩（下稱承審法官）未依職權調查，以伊未補正相
    對人年籍資料、住居所等為由，無端駁回起訴，刻意違背法
    令及上級審裁定意旨，且遲未依伊聲請為一造辯論判決，遲
    誤訴訟程序，足見承審法官執行職務顯有偏頗。爰依民事訴
    訟法第33條第1項第2款規定，聲請承審法官迴避。原裁定以
    伊釋明不足為由，駁回伊之聲請，容有違誤。爰提起抗告，
    請求廢棄原裁定等語。
二、法官有民事訴訟法第32條所定以外之情形，足認其執行職務
    有偏頗之虞者，當事人得聲請法官迴避，此觀同法第33條第
    1項第2款規定甚明。而所謂法官執行職務有偏頗之虞者，係
    指法官對於訴訟標的有特別利害關係，或與當事人之一造有
    密切之交誼或嫌怨，或基於其他情形，客觀上足疑其為不公
    平之審判而言。若僅憑當事人之主觀臆測，或不滿意訴訟事
    件進行有所遲緩，或認法官指揮訴訟欠當，或法官所持法律
    意見對其不利，均不得謂有偏頗之虞。又此迴避之原因，依
    同法第34條第2項及第284條規定，應自聲請迴避之日起3日
    內，提出能即時調查之證據以釋明之。如未依法釋明，法院
    毋庸命補正，逕以裁定駁回之。
三、經查：
　㈠系爭事件原由承審法官以原法院108年度重訴字第1140號審理
    ，其於民國108年11月25日以裁定命抗告人於7日內補正相對
    人年籍資料及住居所，逾期未補正即駁回其訴，嗣以抗告人
    未遵期補正為由，於108年12月16日以裁定駁回其訴（下稱
    第1次裁定），抗告人對之提起抗告，業經本院於109年2月3
    日以109年度抗字第13號裁定廢棄（下稱第1次廢棄），由承
    審法官以原法院109年度重訴更一字第10號審理，其再以抗
    告人未補正相對人年籍資料及住居所為由，於109年7月28日
    以裁定駁回其訴（下稱第2次裁定），抗告人對之提起抗告
    ，亦經本院於109年10月26日以109年度抗字第1089號裁定廢
    棄（下稱第2次廢棄），由承審法官以原法院109年度重訴更
    二字第17號審理等情，業經本院調取系爭事件卷宗核閱無訛
    。
　㈡被告無當事人能力，或起訴不合程式或不備其他要件者，法
    院應以裁定駁回原告之訴，此觀民事訴訟法第249條第1項第
    3款、第6款規定甚明。上開規定之訴訟要件是否具備，不問
    訴訟程度如何，或當事人間是否有所爭執，法院均應依職權
    調查之。承審法官兩度以抗告人未補正相對人年籍資料及住
    居所為由，裁定駁回抗告人之起訴，係其於審判程序中對於
    系爭事件之訴訟要件是否具備，本於職權及法律上之確信所
    為之判斷事項，縱與抗告人所持法律意見不同，或裁定結果
    對抗告人不利，亦不得遽予指摘承審法官執行職務有偏頗之
    虞。
　㈢依上說明可知，訴訟程序有無遲誤，並非法官執行職務有無
    偏頗之虞之判斷標準。抗告人以承審法官未依其聲請一造辯
    論而為判決，遲誤訴訟程序，執行職務有偏頗之虞云云，已
    無可取。況承審法官既就系爭事件之訴訟要件是否具備有所
    質疑，因而函詢調查或命抗告人補正（詳下述），則其未依
    抗告人之聲請一造辯論而為判決，亦為其本於職權及法律上
    之確信所為之決定；至於承審法官將原定110年6月29日言詞
    辯論期日展期至110年9月7日，應係考量嚴重特殊傳染性肺
    炎（COVID-19）疫情第三級警戒延長之結果。縱承審法官之
    上開決定，與抗告人所持能否一造辯論之法律意見不同，或
    與抗告人亟欲開庭辯論終結之意願相違，亦非刻意遲誤訴訟
    程序，仍不得據此指摘承審法官執行職務有偏頗之虞。
　㈣承審法官以第1次裁定駁回起訴前，曾通知抗告人補正提出相
    對人之戶籍謄本（見原法院108年度重訴字第1140號卷第105
    頁），並曾發函內政部移民署、臺北○○○○○○○○○查詢相對人
    之入出境資料及戶籍資料（見同上卷第111、141、143頁）
    。嗣於本院第1次廢棄後，承審法官再度發函內政部移民署
    、臺北○○○○○○○○○查詢相對人之入出境資料及戶籍資料（見
    原法院109年度重訴更一字第10號卷第37、45頁）。足見承
    審法官有依本院第1次廢棄意旨再為調查，而就再為調查所
    得結果，本於職權及法律上之確信，而以第2次裁定就系爭
    事件訴訟要件是否具備為判斷。本院第2次廢棄後，承審法
    官亦曾發函臺北市中山地政事務所調取地籍資料（見原法院
    109年度重訴更二字第17號卷第23頁），並有依職權查詢司
    法院民事法律專題研究之法律意見、內政部109年第32週統
    計通報（見同上卷第121至126頁），迄今尚未終結。綜觀上
    情，可知承審法官並非完全未為調查，亦無明顯違背本院裁
    定。抗告人指摘承審法官未為調查及違背本院裁定，執行職
    務有偏頗之虞云云，亦屬無據。
　㈤綜上所述，抗告人所指上開事由，或係不滿意系爭事件未以
    一造辯論終結而有所遲緩，或認承審法官就訴訟要件是否具
    備之法律意見違背法令及本院裁定意旨，僅係其主觀臆測承
    審法官有偏頗之虞，而未釋明承審法官對於系爭事件之訴訟
    標的有特別利害關係，或與當事人之一造有密切之交誼或嫌
    怨，或基於其他情形客觀上足疑其為不公平審判之情事。從
    而，抗告人依民事訴訟法第33條第1項第2款規定，以承審法
    官執行職務有偏頗之虞為由，聲請承審法官迴避，自屬無據
    。原裁定駁回抗告人之聲請，核無不合。抗告意旨指摘原裁
    定不當，聲明廢棄，非有理由。
四、據上論結，本件抗告為無理由。爰裁定如主文。
中　　華　　民　　國　 110　　年　　9 　　月　　13　　日
                  民事第十八庭 
                        審判長法  官  黃明發
                              法  官  周美雲
                              法  官  賴彥魁
正本係照原本作成。
本裁定除以適用法規顯有錯誤為理由外，不得再抗告。如提起再
抗告，應於收受送達後10日內委任律師為代理人向本院提出再抗
告狀。並繳納再抗告費新臺幣1,000元。
中　　華　　民　　國　 110　　年　　9 　　月　　13　　日
                              書記官  高瑞君